臺灣臺中地方法院刑事判決　　　　　　 94年度交易字第407號
公　訴　人　臺灣臺中地方法院檢察署檢察官
被　　　告　丙○○
　　　　　　丁○○
上列被告等因公共危險等案件，經檢察官提起公訴（九十三年度
調偵字第三八一號、九十三年度偵字第一九五四三號），本院交
通法庭合議庭裁定進行簡式審判程序，判決如下：
    主  文
丁○○服用酒類，不能安全駕駛動力交通工具而駕駛，處有期徒
刑貳月，如易科罰金，以佰元折算壹日。又因過失傷害人，處
有期徒刑伍月，如易科罰金，以佰元折算壹日。應執行有期徒
刑陸月，如易科罰金，以佰元折算壹日。
丙○○部分公訴不受理。
    犯罪事實
一、丁○○於民國九十三年八月十七日凌晨二時許，在臺中市○○路（起訴書誤為民權路）旁之某卡拉ＯＫ店飲用酒類後，
    已達不能安全駕駛動力交通工具之程度，竟仍於同日凌晨四
    時許，駕駛車牌號碼Ｔ五－五二六五號銀色自用小客車外出
    ，沿臺中市○○路由北往南方向行駛（起訴書誤為沿臺中市
    ○○路由東往西方向行駛）。至同日凌晨四時二十分許，丁○○駕車行經臺中市○○路與育德路交岔路口時，本應注意
    飲酒後吐氣所含酒精濃度超過每公升零點二五毫克以上者，
    不得駕車，並應注意車前狀況，隨時採取必要之安全措施，
    而依當時天候、路況、視距等情形，又無不能注意之特別情
    事，竟疏於注意，因酒後精神狀況欠佳，對於週遭事物之注
    意能力降低，而未能隨時採取必要之安全措施。適有丙○○
    （另為不受理之諭知，詳如後述）駕駛車牌號碼七七一六－
    ＨＵ號黑色自小客車（休旅車）沿臺中市○○路由東往西方
    向（即篤行路往博館路方向，起訴書誤為沿民權路由北往南
    方向）行至上開交岔路口，亦疏未注意燈號指示而闖紅燈前
    行，致丁○○所駕自小客車車頭與丙○○之自小客車右側車
    身發生猛烈碰撞，上開二車再因受力推移而撞擊乙○○所騎
    乘、沿臺中市○○路由南往北方向行駛之車牌號碼ＵＢＯ－
    四二三號輕機車，乙○○因而人車倒地，受有脊椎損傷、頸
    椎第六節壓迫性骨折合併四肢癱瘓、左股骨頸骨折、右耳朵
    裂傷、及肩部、腹部、背部、雙下肢等全身多處挫傷等傷害
    。嗣經前往處理之員警將丁○○送至中國醫藥大學附設醫院
    進行抽血酒精濃度測試，發現其血液中所含酒精濃度為二０
    七‧六ｍｇ／ｄｌ，換算其呼氣中所含酒精濃度高達每公升
    ０‧九八毫克，顯已達於不能安全駕駛交通工具之程度，始
    悉上情。
二、案經乙○○告訴及臺中市警察局第二分局報請臺灣臺中地方
    法院檢察署檢察官偵查起訴。
    理  由
壹、被告丁○○部分：
一、本件被告丁○○於準備程序中，先就上開犯罪事實為有罪之
    陳述，且所犯係死刑、無期徒刑、最輕本刑為三年以上有期
    徒刑以外之罪，經本院交通法庭合議庭依刑事訴訟法第二百
    七十三條之一第一項之規定，裁定由法官一人獨任進行簡式
    審判程序，先此敘明。
二、上開犯罪事實，業據被告丁○○於本院審理時坦承不諱，核
    與證人即被告丙○○供述之車禍發生經過相互合致，並經告
    訴人乙○○、告訴代理人甲○○指訴綦詳，復有被告丁○○
    抽血酒精濃度檢驗報告單一紙、道路交通事故調查報告表及
    現場圖各一份、車損及現場照片共十七張、中國醫藥大學附
    設醫院診斷證明書一份附卷可稽，足徵被告丁○○上開自白
    應與實情相符。再參諸德國、美國之認定標準，對於酒精濃
    度呼氣已達每公升零點五五毫克以上，肇事率為一般正常人
    之十倍，認為已達「不能安全駕駛」之標準；至於上揭數值
    以下之行為，如輔以其他客觀事實得作為「不能安全駕駛」
    之判斷時，亦應依刑法第一百八十五條之三之規定移送法辦
    處以刑罰，法務部八十八年五月十八日法檢字第００一六
    六九函釋甚明。被告丁○○換算其呼氣中之酒精濃度為每公
    升０‧九八毫克，遠逾前揭標準值甚多，且被告丁○○於車
    禍發生後，對其當日行車方向竟無任何印象（詳見本院九十
    四年十月二十六日準備程序筆錄），堪認被告當時應已達於
    不能安全駕駛動力交通工具之程度。
三、按汽車駕駛人飲用酒類後，其吐氣所含酒精濃度超過每公升
    零點二五毫克者，不得駕車；且汽車行駛時，駕駛人應注意
    車前狀況，並隨時採取必要之安全措施，道路交通安全規則
    第一百十四條第二款、第九十四條第三項分別定有明文。被
    告丁○○駕車外出，自應依循前揭交通安全規定，對於週遭
    車況保持適度注意，且應避免於飲酒達於前述標準值後仍駕
    駛汽車，而依當時天候、路況、視距等情形，均無不能注意
    之特別情事，竟疏於注意，在酒醉狀態下執意駕車，終因注
    意力無法集中而與被告丙○○所駕自小客車發生碰撞，二車
    再因受力推移撞擊告訴人乙○○成傷，被告丁○○駕車行為
    自有過失。且其過失行為亦為造成告訴人乙○○傷害之直接
    原因，二者間顯具有相當因果關係至明。
四、另被告丁○○於九十三年八月十七日接受員警詢問時，雖供
    稱：當天係沿育德路往大雅路方向行駛等語，被告丙○○亦
    於警詢及偵查中供稱：伊當天係沿民權路直行等語，然經本
    院核對告訴人乙○○於偵查中之指述內容，告訴人乙○○既
    堅稱自己騎車沿民權路綠燈直行，又直指被告丙○○所駕黑
    色休旅車自其右側闖紅燈通過肇事路口，顯見被告丙○○自
    無可能駕車沿民權路與告訴人乙○○對向而行，否則，豈有
    認定同在民權路上之告訴人乙○○遵守燈號行車，卻指稱對
    向行駛之被告丙○○闖紅燈之理？公訴意旨依前揭被告丁○○、丙○○於警詢及偵查中之供述，據以認定二車之行駛方
    向，恐有誤會，尚無足取。嗣經本院基於整理爭點、確認有
    無調查其他證據必要之考量，乃於準備程序就行車方向深入
    追問被告丙○○，據被告丙○○供稱：「我是沿育德路往博
    館路方向行駛，被告丁○○的車子應該是走民權路方向。」
    等語；被告丁○○則稱：「我當天喝醉，對當天行車方向不
    清楚。」等語，就渠等二位被告於本院準備程序中所言，始
    與告訴人乙○○前揭指訴之碰撞經過及行車方向相符，自較
    可採，附此敘明。綜上所陳，本案事證已臻明確，被告丁○○犯行至堪認定。
五、按刑法第十條第四項第四款所謂毀敗一肢以上之機能，係指
    一肢以上之機能完全喪失其效用而言，若臂骨雖經折斷，但
    醫治結果仍能舉動而僅不能照常者，祇可認為減衰機能，要
    與毀敗全肢之機能有別，又毀敗一肢以上之機能，既設有專
    款規定，則傷害四肢之重傷，自以有被毀敗之情形為限，其
    同條第四項第六款所規定其他於身體或健康有重大不治或難
    治之傷害，即不包括傷害四肢在內，最高法院三十年上字第
    四四五號判例意旨闡述至明。本件告訴人乙○○所提出之診
    斷證明書固載有「頸椎第六節壓迫性骨折合併四肢癱瘓」之
    傷勢，然經本院向中國醫藥大學附設醫院函詢結果，覆稱：
    「患者四肢癱瘓，上肢受損較下肢嚴重，兩腳雖可自主移動
    ，但肌力不足（僅三至四分，正常五分），仍無法承重及自
    行行走，雙手功能更不足，無法持重物及行精細活動，此乃
    頸椎神經受損，雖非絕無治癒之可能，然甚難治癒復原，應
    屬難治之症。」等語，有該院九十四年十月二十日院歷字第
    ０九四一００四０一九號函檢附之病情說明在卷為憑。是由
    中國醫藥大學附設醫院上開函文所示，告訴人乙○○之雙手
    及下肢仍有部分活動能力，僅其力量較為不足而無法從事承
    重或精細工作，尚難認其四肢已達於功能完全喪失之程度；
    至於上開函文所稱已屬難治之症等語，既為刑法第十條第四
    項第六款之用語，而該款之規定並不包括傷害四肢在內，已
    如前述，均無從據以認定告訴人乙○○因本件車禍所受傷勢
    已達於刑法定義之重傷害程度，本院自無變更檢察官起訴法
    條之必要。
六、核被告丁○○於飲用酒類後，已達於不能安全駕駛動力交通
    工具之程度，竟猶執意駕車外出，且因過失駕車行為傷害他
    人身體，所為係犯刑法第一百八十五條之三之服用酒類重大
    違背安全駕駛罪，及同法第二百八十四條第一項前段之過失
    傷害罪。被告丁○○所犯上開二罪間，犯意各別，行為互殊
    ，應予分論併罰。被告丁○○酒醉駕車致使告訴人乙○○受
    傷，依法應負刑事責任，就其過失傷害部分應依道路交通管
    理處罰條例第八十六條第一項之規定加重其刑。爰審酌被告
    丁○○明知自己飲酒後，精神狀態已受相當影響，僅圖一己
    往來交通之便，率爾駕駛車輛外出，對於道路公共安全已生
    顯著之危險；且其造成告訴人乙○○受傷程度非微，被告丁○○迄今又未與告訴人乙○○達成民事和解，其犯罪所生危
    害不容小覷，犯後態度亦有可議，並參以被告丁○○犯罪手
    段、酒醉程度、具有高工畢業學歷之智識程度等一切情狀，
    分別量處如主文所示之刑，均併諭知易科罰金之折算標準，
    復定其應執行之刑，以示懲儆。
貳、被告丙○○部分：
一、公訴意旨另以：被告丙○○於上開時、地，駕駛前揭車牌號
    碼七七一六－ＨＵ號黑色自小客車通過交岔路口時，竟違反
    號誌指示而闖紅燈行駛，致該車與被告丁○○所駕自小客車
    碰撞後，再正面撞擊告訴人乙○○騎乘之上開輕機車，造成
    告訴人乙○○受有前揭身體傷害等語。
二、按告訴乃論之罪，告訴人於第一審辯論終結前得撤回其告訴
    ，又告訴經撤回者，應諭知不受理之判決，且得不經言詞辯
    論為之，刑事訴訟法第二百三十八條第一項、第三百零三條
    第三款、第三百零七條分別定有明文。
三、本件被告丙○○經檢察官依刑法第二百八十四條第一項前段
    之過失傷害罪起訴，依刑法第二百八十七條前段之規定，須
    告訴乃論。茲據告訴人乙○○於九十四年十月三十一日具狀
    向本院撤回對於被告丙○○之刑事告訴，有撤回告訴狀一份
    附卷足稽。揆諸首開說明，爰就被告丙○○部分不經言詞辯
    論，諭知不受理之判決。
據上論斷，應依刑事訴訟法第二百七十三條之一第一項、第二百
九十九條第一項前段、第三百零三條第三款、第三百零七條，道
路交通管理處罰條例第八十六條第一項，刑法第一百八十五條之
三、第二百八十四條第一項前段、第四十一條第一項前段、第五
十一條第五款，罰金罰鍰提高標準條例第一條前段、第二條，判
決如主文。
本案經檢察官蔡雯娟到庭執行職務。
中　　華　　民　　國　　94　　年　　11　　月　　9 　　日
                  交通法庭    法  官  高文崇
上正本證明與原本無異。
如不服本判決，應於送達後十日內向本院提出上訴狀（須附繕
本），上訴於台灣高等法院台中分院。
                                書記官  林淑慧
中　　華　　民　　國　　94　　年　　11　　月　10 　　日
附錄本案論罪科刑法條：
刑法第一百八十五條之三：
服用毒品、麻醉藥品、酒類或其他相類之物，不能安全駕駛動力
交通工具而駕駛者，
處一年以下有期徒刑、拘役或三萬元以下罰金。
刑法第二百八十四條第一項
因過失傷害人者，處六月以下有期徒刑、拘役或五百元以下罰金
。致重傷者，處一年以下有期徒刑、拘役或五百元以下罰金。
